臺灣高雄地方法院刑事裁定
111年度毒聲字第732號
聲  請  人  臺灣高雄地方檢察署檢察官
被      告  楊宛庭



上列被告因違反毒品危害防制條例案件，經檢察官聲請送觀察、
勒戒(111年度毒偵字第1660號)，本院裁定如下：
    主  文
楊宛庭施用第二級毒品，令入勒戒處所觀察、勒戒，其期間不得
逾貳月。
    理  由
一、聲請意旨如附件聲請書所載。
二、按犯毒品危害防制條例第10條之罪者，檢察官應聲請法院裁
    定，令被告入勒戒處所觀察、勒戒，其期間不得逾二月，毒
    品危害防制條例第20條第1項定有明文。
三、又依毒品檢驗學上之常規，尿液中含毒品成分反應所使用之
    檢驗方法，對於受檢驗者是否確有施用毒品行為之判斷，在
    檢驗學常規上恆有絕對之影響。其以酵素免疫分析或薄層定
    性分析等方式為初步篩檢者，因具有相當程度偽陽性之可能
    ，如另以氣（液）相層析、質譜分析等較具公信力之儀器為
    交叉確認，因出現偽陽性反應之機率極低，核足據為對涉嫌
    人不利之認定，此為邇來我國實務所肯認，再者，依據西元
    2018年美國FDA網站公布尿液中於施用甲基安非他命與安非
    他命可檢出之時限為2至3天，惟毒品尿液中可檢出之時限，
    與服用劑量、服用頻率、尿液採集時間點、個案體質與代謝
    情況等因素有關，因個案而異，有衛生福利部食品藥物管理
    署民國108年1月21日FDA管字第1089001267號函參照，以上
    均為本院執行職務所知悉之事項。
四、經查：
㈠、被告楊宛庭於111年4月20日15時17分許為臺灣高雄地方檢察
    署（下稱高雄地檢署）觀護人室採尿人員採集尿液送驗，經
    台灣檢驗科技股份有限公司先以EIA酵素免疫分析法為初步
    檢驗，再以GC/MS氣相層析/質譜儀法確認檢驗結果，確呈安
    非他命、甲基安非他命陽性反應，安非他命檢出濃度為>6,0
    00(15,950)ng/ml、甲基安非他命檢出濃度為>6,000(130,60
    0)ng/ml等情，有該公司111年5月4日濫用藥物檢驗報告（檢
    體編號：000000000號）及高雄地檢署施用毒品犯尿液檢體
    監管紀錄表（尿液檢體編號：000000000號）各1份在卷可憑
    。依前揭說明，本件即可排除偽陽性反應產生之可能。而依
    上開尿液檢驗結果顯示，被告尿液中所呈現安非他命、甲基
    安非他命濃度非低，明顯超過濫用藥物尿液檢驗作業準則第
    18條規定之甲基安非他命陽性判定標準即「甲基安非他命50
    0ng/ml，且其代謝物安非他命之濃度在100ng/ml以上」，足
    認被告確有於上開採尿時回溯72小時內某時（不含公權力拘
    束期間，聲請書誤載為96小時內某時)，在不詳地點，以不
    詳方式，施用甲基安非他命無訛。準此，被告於前揭時間施
    用第二級毒品甲基安非他命1次之事實，洵堪認定。
㈡、又被告不曾接受觀察、勒戒或強制戒治，有臺灣高等法院被
    告前案紀錄表等件在卷可參。本次應屬被告之「初犯」，而
    有毒品危害防制條例第20條第1項規定， 給予適用觀察、勒
    戒之機會。
㈢、至於被告前於111年間因施用毒品案件，經高雄地檢署檢察官
    以111年度毒偵字第18號為附命完成戒癮治療之緩起訴處分
    確定，緩起訴期間自111年3月2日起至112年3月1日止，惟被
    告於緩起訴期間內，再犯本案施用毒品犯行，經高雄地檢署
    檢察官以111年度撤緩字第252號撤銷上開緩起訴處分確定，
    有緩起訴處分書、撤銷緩起訴處分書及臺灣高等法院被告前
    案紀錄表在卷可稽。然「緩起訴處分之戒癮治療」與「觀察
    、勒戒或強制戒治」之處遇，因法律規定之程序、效果均不
    相同，已無法等同視之，即被告初犯（或觀察、勒戒、強制
    戒治執行完畢釋放3年後再犯）施用毒品，經為命戒癮治療
    之緩起訴處分，若遭撤銷，檢察官針對該次撤銷緩起訴之施
    用毒品犯行，或者戒癮治療履行完畢，檢察官針對之後施用
    毒品犯行，均仍應依前揭毒品危害防制條例第20條或第23條
    之規定處理，亦可以再為緩起訴，然不得逕行起訴（最高法
    院110年度台非字第98號判決、110年度台上字第2096號判決
    意旨參照）。是被告所受之前揭緩起訴處分既遭撤銷，無任
    何等同受有「觀察、勒戒或強制戒治執行」之效果，對於檢
    察官就被告本次施用毒品犯行，聲請觀察、勒戒，並無任何
    要件上之影響，併此說明。
㈣、再者，毒品危害防制條例所規定之「觀察、勒戒」程序，係
    針對受處分人所為保安處分，目的在戒除行為人施用毒品身
    癮及心癮，以達教化與治療之目的，其立法意旨在幫助施用
    毒品者戒毒，性質上為一療程，而非懲罰，並屬強制規定，
    除檢察官審酌個案情形，依同條例第24條第1項為附命完成
    戒癮治療之緩起訴處分外，凡經檢察官聲請法院裁定將被告
    送勒戒處所觀察、勒戒者，法院僅得就其聲請審查被告是否
    有施用毒品之行為，以及被告是否為「初犯」或為觀察、勒
    戒、強制戒治執行完畢後「3年後再犯」而為准駁之裁定，
    並無自由斟酌以其他方式替代或得以其他原因免予執行之權
    。又是否給予被告為附命完成戒癮治療之緩起訴處分，屬刑
    事訴訟法第253條之1第1項及第253條之2第1項第6款特別賦
    予檢察官之職權，非法院所得審酌，且此非「觀察、勒戒」
    前置處分，也與被告是否判刑之追訴要件無關，檢察官自無
    義務說明為何不給予被告戒癮治療之緩起訴處分。法院縱使
    審查其裁量有無違法，也僅在卷證資料所示證物中審酌，而
    為最低限度之審查，即此部分為檢察官之裁量，必須予以尊
    重。
㈤、本件聲請書載明被告前同意為戒癮治療緩起訴，經高雄地檢
    署以111年度毒偵字第18號為緩起訴處分，惟被告於前案緩
    起訴期間內，復犯本案犯行，經該署撤銷上開緩起訴處分，
    顯見被告並無戒癮治療之真意及決心，認不宜再給予附命戒
    癮治療之緩起訴處分（如附件）。而依卷證資料所示，被告
    於前案緩起訴處分期間再犯本件施用毒品行為，可見被告戒
    癮治療成效不彰，以被告屢犯施用毒品犯行，其有毒品來源
    ，戒絕毒癮之意志不堅、自制力薄弱，此次若僅以寬鬆之機
    構外社區性戒癮治療，已難期待其能完全戒絕毒癮。是以，
    檢察官考量本案具體情節，向本院聲請令被告入勒戒處所觀
    察、勒戒，以監禁式之治療方式，求短時間內隔絕被告之毒
    品來源，務使其專心戒除毒癮，而未依刑事訴訟法第253條
    之1規定對被告為附命完成戒癮治療之緩起訴處分，核其此
    部分職權之行使尚屬合法，形式上亦無裁量恣意或濫用之情
    ，於法有據。
五、綜上所述，本件聲請為有理由，應予准許，依毒品危害防制
    條例第20條第1項，裁定如主文。
中　　華　　民　　國　　111 　年　　9 　　月　　16　　日
                  刑事第十二庭  法　官  莊珮君
以上正本證明與原本無異。
如不服本裁定應於送達後5日內向本院提出抗告狀。
中　　華　　民　　國　　111 　年　　9 　　月　　16　　日
                                書記官  鄒秀珍